臺灣士林地方法院民事判決
110年度訴字第1109號
原      告  楚翰室內裝修工程有限公司
法定代理人  陳淮勝
訴訟代理人  李孟軒律師
被      告  永磐營造工程有限公司
法定代理人  李連振
訴訟代理人  陳瀅如
上列當事人間請求給付工程款事件，本院於民國111年6月22日言
詞辯論終結，判決如下：
    主  文
被告應給付原告新臺幣伍拾壹萬伍仟貳佰陸拾伍元，及自民國一
○九年十二月二十九日起至清償日止，按週年利率百分之五計算
之利息。
原告其餘之訴駁回。
訴訟費用由被告負擔。
本判決原告勝訴部分，於原告以新臺幣壹拾柒萬貳仟元為被告供
擔保後，得假執行；但被告如以新臺幣伍拾壹萬伍仟貳佰陸拾伍
元或等值之銀行可轉讓定存單為原告供擔保後，得免為假執行。
原告其餘假執行之聲請駁回。
    事實及理由
壹、被告未於最後言詞辯論期日到場，核無民事訴訟法第386 條
    各款所列情形，爰依原告之聲請，由其一造辯論而為判決。
貳、原告起訴主張：
一、兩造於民國106年間簽訂買賣合約書（實為包含施工在內之
    承攬契約性質）（下稱系爭契約），約定原告分包承攬由被
    告向新北市政府城鄉發展局所承攬「新北市板橋府中青年社
    會住宅新建工程」之家具、廚具等室內裝修施作工程（下稱
    系爭工程）。又系爭契約約定總工程款為新台幣（下同）53
    9萬9,625元，並約定分為預收款、材料進廠、安裝完成及保
    留款四期，各依總工程款之30%、30%、30%、10%比例付款，
    由原告依工程進度向被告請款。系爭工程已完工並經被告驗
    收，惟被告尚有最後一期即10%保留款（下稱系爭第四期款
    ）未給付，而依系爭契約之原約定，保留款金額應為53萬9,
    963元，惟經雙方協議折讓金額後，原告同意減收系爭第四
    期款，金額降為51萬5,265元。詎自原告於109年4月16日向
    被告提出第四期請款單迄今，未收到被告支付任何款項，原
    告並陸續於109 年12月23日至28日以LINE向被告請求、於11
    0年3月24日委託律師寄發存證信函予被告請求給付，均遭被
    告置之不理。為此，爰依兩造間之系爭契約，請求被告如數
    給付系爭第四期款，並加計自109 年4 月16日之翌日起至清
    償日止，按法定年息5%計算之遲延利息。
二、對被告抗辯所為之陳述：　　
㈠、被告雖稱原告未履行保固或瑕疵修補責任云云，惟並未自行
    舉證以實其說，難認有據；且原告依被告之107年6月25日發
    函、及於107年8月24日發函前先行通知原告有改善工程之需
    求，業於6月25日當日及於8月21日向材料供應商訂購工程材
    料，進而委由訴外人派工進行改善工程之修補更換，並於嗣
    後給付訴外人勞務費用，顯見被告辯稱原告未履行保固或瑕
    疵修補責任，均係惡意規避契約付款義務所為之不實答辯。
㈡、依系爭契約第1條約定：「保留款10%（甲方〈即被告〉與業主
    結算驗收完成後支付）」，惟被告與業主何時結算及驗收完
    成，始終未向原告通知，故就系爭第四期款之請求權得行使
    之時點，實未曾具體確定；被告僅支付工程款至第三期款予
    原告，自此之後被告並未通知、亦未給付第四期款，拖延時
    日過長，原告無奈僅能於109年4月16日自行開立請款單向被
    告請求付款；至於被告提出之107年6月25日函文（被證三）
    、107年8月24日函文（被證四），僅係通知辦理驗收缺失改
    善及點交缺失改善，惟於改善後究被告何時與業主完成驗收
    ，函文上無從得知，顯均非通知原告已完成驗收之文書。又
    被告提出之其與業主間之結算驗收證明書（被證二），其上
    所載之驗收完成日期、驗收意見之驗收合格日期、填發日期
    等處之日期，皆有所異，實際完成結算驗收之日究為何日，
    尚非無疑；縱以該結算驗收證明書為據，亦應以填發日期「
    108年3月14日」為實際結算驗收完成日，方符合且貼近真實
    ，非被告為規避債務而諉稱之「107年7月10日」為實際驗收
    結算完成之日，而原告業於109年12月間與被告協商請款金
    額而為請求，且於該協商過程中被告亦已為債務之承認，原
    告嗣並聲請支付命令（與起訴同一效力），皆構成時效中斷
    ，被告主張原告就系爭第四期款之請求權已罹於時效云云，
    實不足採。
三、聲明：
㈠、被告應給付原告51萬5,265元，及自109年4月16日之翌日起至
    清償日止，按週年利率5%計算之利息。
㈡、願供擔保，請准宣告假執行。
參、被告未於最後言詞辯論期日到場，惟據其具狀及之前到場辯
    稱：
一、原告就被告以107年6月25日、107年8月24日函文通知改善之
    缺失未改善，未履行保固責任。系爭工程因業主調整部分家
    具、廚具之尺寸縮減，與原告調整單價後之契約總價為515
    萬2,656元，而系爭契約之性質為承攬契約，按系爭契約第1
    條約定：「保留款10%（甲方〈即被告〉與業主結算驗收完成
    後支付）」，依被告與業主間之結算驗收證明書所載，驗收
    完成日為107 年7 月10日，是原告就系爭第四期款之二年請
    求權時效期限為109 年7 月10日，本件原告就系爭第四期款
    之請求權時效已消滅而不得請求；系爭工程驗收至點交，被
    告均有通知原告，此有被告提出之107年6月25日、107年8月
    24日函文可稽，並非原告所稱之未獲通知；至原告提出之所
    謂109 年4 月16日第四期請款單，被告未見過亦未簽收，無
    從作為原告主張請求權時效中斷之佐證。
二、聲明：
㈠、原告之訴駁回；
㈡、如受不利判決，願供擔保，請准宣告免為假執行。　　
肆、得心證之理由：
一、查原告主張兩造於106年間簽訂系爭契約，約定原告分包承
    攬由被告向新北市政府城鄉發展局所承攬「新北市板橋府中
    青年社會住宅新建工程」之家具、廚具等室內裝修施作之工
    作（即系爭工程）；系爭契約約定之總工程款為539萬9,625
    元，分為預收款、材料進廠、安裝完成及保留款四期，各依
    總工程款之30%、30%、30%、10%比例付款；系爭工程已完工
    ，被告已支付第一、二、三期工程款（原告分別於106 年12
    月4 日、107 年1 月29日、107年3 月29日請款後，被告各
    付款161萬9,888元、161萬9,888元、161萬9,887元），尚有
    最後一期10%保留款即系爭第四期款未為給付；系爭第四期
    款金額原為53萬9,963元，經兩造協議減價為51萬5,265元等
    情，有原告提出之系爭契約書、第一至三期請款單、兩造承
    辦員工於109 年12月23日至28日間之LINE對話紀錄等件（見
    本院司促字卷第13至17頁，及訴字卷第56至61、66至75頁）
    附卷可稽，且為被告所不爭執，此部分堪信為真。　　
二、本件原告主張被告應給付系爭第四期款51萬5,265元，為被
    告所爭執，辯以：原告未履行保固或修補瑕疵責任，且原告
    之請求權時效已消滅等語。經查：
㈠、關於原告是否未履行保固或修補瑕疵責任：
１、按「稱承攬者，謂當事人約定，一方為他方完成一定之工作
    ，他方俟工作完成，給付報酬之契約。」，民法第490 條第
    1 項定有明文。次按「承攬人完成工作，應使其具備約定之
    品質及無減少或滅失價值或不適於通常或約定使用之瑕疵。
    」、「工作有瑕疵者，定作人得定相當期限，請求承攬人修
    補之。承攬人不於前項期限內修補者，定作人得自行修補，
    並得向承攬人請求償還修補必要之費用。如修補所需費用過
    鉅者，承攬人得拒絕修補，前項規定，不適用之。」、「承
    攬人不於前條第一項所定期限內修補瑕疵，或依前條第三項
    之規定拒絕修補或其瑕疵不能修補者，定作人得解除契約或
    請求減少報酬。但瑕疵非重要，或所承攬之工作為建築物或
    其他土地上之工作物者，定作人不得解除契約。」，同法第
    492至494 條亦分別定有明文。
２、查被告主張原告就所施作之系爭工程，有廚具面板脫色、電
    陶爐邊緣矽利康填縫不平整...等瑕疵，經被告分別以107年
    6月25日函文（被證三）、107年8月24日函文（被證四）通
    知原告改善云云，固舉上開函文為據（見本院訴字卷第94至
    97頁）。惟考諸被告提出之上開函文，僅以寥寥數字記載所
    謂缺失項目，並無檢附相片、影片等資料為佐，其所主張之
    瑕疵之具體情狀究竟為何，洵有未明；且查本件原告陳稱其
    依被告之通知，業向材料供應商訂購工程材料，進而委由訴
    外人派工進行改善工程之修補更換等情，提出材料供應商及
    工程行之銷貨單、請款單、工資發包明細等件（見本院訴字
    卷第160至174頁）為據，而被告就原告提出之上開資料，未
    於言詞辯論期日到庭爭執，亦未提出書狀答辯以供本院審酌
    ，則縱認系爭工程確有應改善或修補之缺失、瑕疵，依民事
    訴訟法第280 條第3 項前段規定，應視為被告自認原告已改
    善或修補，被告自不得以此節主張減少報酬，而拒絕給付系
    爭第四期款予原告。
㈡、關於原告就系爭第四期款之請求權時效是否已消滅：
１、按報酬，應於工作交付時給付之，無須交付者，應於工作完
    成時給付之；承攬人之報酬及其墊款請求權因二年間不行使
    而消滅；消滅時效，自請求權可行使時起算；時效，因請求
    、承認、起訴而中斷，依督促程序聲請發支付命令，與起訴
    有同一效力；時效因請求而中斷者，若於請求後六個月內不
    起訴，視為不中斷；時效中斷者，自中斷之事由終止時，重
    行起算；時效完成後，債務人得拒絕給付，民法第505條第1
     項、第127 條第7 款、第128條、第129條第1 項第1 至3 
    款及第2 項第1 款、第130 條、第137條第1 項、第144條第
    1 項分別定有明文。
２、查依兩造間系爭契約第1條約定：「保留款10%（甲方〈即被告
    〉與業主結算驗收完成後支付）」（見本院司促字卷第14頁
    ），是原告就系爭第四期款之請求權，於被告與業主結算驗
    收完成後始得行使。又查被告固主張依其與業主間之結算驗
    收證明書（於108 年3 月14日填發）所載，驗收開始日為10
    7 年4 月10日、驗收完成日為107 年7 月10日（見本院訴字
    卷第92頁），因認原告就系爭第四期款之請求權應自「107 
    年7 月10日」起算二年時效，而於109 年7 月10日時效完成
    云云，惟查：
⑴、依兩造間系爭契約約定，系爭第四期款於被告與業主「結算
    」「驗收」完成後始得請求。而被告提出之其與業主間之結
    算驗收證明書上記載之「107 年7 月10日」僅係「驗收完成
    日」，非即等同於「結算完成日」；於該結算驗收證明書上
    並無記載「結算完成日」之情形下，至早僅得以該結算驗收
    證明書之填發日即「108 年3 月14日」為被告與業主間之結
    算完成日，並由此日起算系爭第四期款之二年時效期間。
⑵、又原告提出之109 年4 月16日第四期款請款單（見本院司促
    字卷第19頁、訴字卷第62頁），經被告以其上並無被告之簽
    收記錄而否認曾收受該請款單，固非無據；然依原告另提出
    之兩造承辦員工於109 年12月23日至28日間之LINE對話紀錄
    所示，原告於該段期間確有向被告要求給付第四期款，雙方
    於「109 年12月28日」達成減價為「51萬5,265元」之共識
    ，原告並傳送系爭第四期款請款單等情（見本院訴字卷第66
    至75頁），且原告復於該請求後六個月內之110 年5 月31日
    對被告聲請核發支付命令，經被告異議後視為本件起訴（見
    本院司促字卷第9頁、訴字卷第10頁），則系爭第四期款原
    自「108 年3 月14日」起算之二年時效期間，已因原告於「
    109 年12月28日」之「請求」而中斷、並重行起算二年時效
    期間，是原告於110 年5 月31日訴請被告給付系爭第四期款
    ，難認有何罹於時效之問題，被告自不得以時效抗辯而拒絕
    給付。　
㈢、綜上，原告已完成系爭工程，本件被告辯稱原告未履行保固
    或修補瑕疵責任、原告之請求權已罹於時效等情，而拒絕給
    付系爭第四期款51萬5,265元予原告，洵無可採；原告並得
    請求加計自其於109 年12月28日與被告就系爭第四期款達成
    減價為「51萬5,265元」之共識，且據而傳送系爭第四期款
    請款單予被告之翌日即109 年12月29日起至清償日止，按法
    定年息5%計算之遲延利息。
三、從而，原告依兩造間之系爭契約提起本件訴訟，於請求被告
    給付51萬5,265元，及自109 年12月29日起至清償日止，按
    年息5%計算之利息之範圍內，為有理由，應予准許，逾此範
    圍之請求，則無理由，應予駁回。
四、本判決原告勝訴部分，兩造均陳明願供擔保，聲請宣告假執
    行或免為假執行，經核均無不合，爰各酌定相當擔保准許之
    。至原告敗訴部分，其假執行之聲請已失所附麗，應予駁回
    。
五、本件判決基礎已臻明確，兩造其餘攻防方法及訴訟資料經斟
    酌後，核與判決結果不生影響，不另一一論述。
六、據上論結，原告之訴為一部有理由，一部無理由，依民事訴
    訟法第385 條第1項、第79條、第390 條第2 項、第392條，
    判決如主文。
中　　華　　民　　國　  111　 年　　6 　　月　   30   日
                  民事第二庭  法  官  孫曉青
以上正本係照原本作成。
如對本判決上訴須於判決送達後 20 日內向本院提出上訴狀。如
委任律師提起上訴者，應一併繳納上訴審裁判費。
中　　華　　民　　國　　111 　年　　6 　　月　　30　　日
                                書記官 曾琬真